【裁判字號】    89,易,2018
【裁判日期】    900112
【裁判案由】    詐欺
【裁判全文】
臺灣臺北地方法院刑事判決                        八十九年度易字第二一八號
    公  訴  人  臺灣臺北地方法院檢察署檢察官
    被      告  乙○○
右列被告因詐欺案件，經檢察官提起公訴（八十九年度偵字第三九七號），本院判決
如左：
    主  文
乙○○意圖為自己不法之所有，以詐術使人將本人之物交付，處有期徒刑參月，如易
科罰金，以參佰元折算壹日。
    事  實
一、乙○○明知自己財務陷於困境並無償還能力，且無意繳交會款，竟意圖為自己不
    法之所有，於民國八十二年四月間參加甲○○擔任會首之互助會，每月會款為新
    台幣（下同）三萬元，並於第三會之同年六月間，在台北市○○路○段一二三號
    地下一樓，以高利得標，使甲○○陷於錯誤，交付會款四十五萬元。乙○○得款
    後僅於同年七月間給付死會會款一期，隨即避不見面，經甲○○多方催討未果，
    始知受騙。
二、案經被害人甲○○告訴臺灣臺北地方法院檢察署檢察官偵查起訴。
    理  由
一、訊據被告乙○○雖坦承參加告訴人甲○○招攬之前開互助會，並標取會款，惟矢
    口否認有何詐欺犯行，辯稱：係告訴人主動找伊跟會，而標到會以後曾繳交三期
    死會會款，也曾以匯款方式清償部分款項，是因為後來經濟困難才無法繼續繳會
    錢云云。惟查：被告參加告訴人前開互助會，於第三會時即標取會款等情，業據
    被告於偵查及本院審理時供認屬實，核與告訴人甲○○指訴情節相符。雖被告辯
    稱標取會款後曾給付三期死會會款，然被告曾於八十三年間與告訴人就上開合會
    糾紛達成民事和解，並坦承尚積欠告訴人四十二萬九千三百元等情，有台灣士林
    地方法院債權憑證一紙在卷可稽，若如被告所言曾繳交三期死會會錢，殊無以四
    十二萬九千三百元與告訴人達成和解之理，足認告訴人指述被告於得標後僅給付
    一期會款等情，應可採信。次查，被告係在第三會即搶先標取會款，並嗣後僅給
    付一次死會會款即避不見面，顯見被告標取會款之初，即已陷於無資力狀態，其
    有詐欺之不法所有意圖，至為明確。被告雖事後曾以匯款方式給付告訴人二萬六
    千元，並提出匯款單二紙為證，然上開匯款皆係在本案提出告訴後之八十八年間
    所為，且在此之前復未償還任何款項，可見上開清償顯係臨訟卸責之舉，況被告
    縱事後清償部分款項，亦無解於其詐欺罪責之成立。是被告上開所辯顯係事後卸
    責之詞，不足採信，其詐欺犯行堪以認定。
二、核被告所為，係犯刑法第三百三十九條第一項之詐欺取財罪，爰審酌被告犯後卸
    詞否認、尚未償還被害人欠款等一切情狀，量處如主文所示之刑，以示懲儆。又
    九十年一月十日公佈修正後之刑法第四十一條第一項規定：「犯罪最重本刑為五
    年以下有期徒刑以下之刑之罪，而受六個月以下有期徒刑或拘役之宣告，因身體
    、教育、職業或家庭之關係或其他正當事由，執行顯有困難者，得以一元以上三
    元以下折算一日，易科罰金。但確因不執行所宣告之刑，難收矯正之效，或難以
    維持法秩序者，不在此限。」，並於同月十二日生效，則被告行為後刑法第四十
    一條已修正生效，與修正前之同法第四十一條比較，以修正後之規定較有利於行
    為人，依刑法第二條第一項前段規定，仍應適用裁判時即修正後之刑法第四十一
    條規定，就被告所宣告之刑，諭知易科罰金之折算標準。
據上論斷，應依刑事訴訟法第二百九十九條第一項前段，刑法第二條第一項前段、第
三百三十九條第一項、第四十一條，罰金罰鍰提高標準條例第一條前段、第二條，判
決如主文。
本案經檢察官蔡名堯到庭執行職務
中    華    民    國      九十        年      一      月      十二    日
                                      臺灣臺北地方法院刑事第六庭
                                          法  官  蔡  如  琪
右正本證明與原本無異。
如不服本判決，應於判決送達後十日內，向本院提出上訴狀。
                                          書記官  黃  鈴  容
中    華    民    國      九十        年      一      月      十六    日
附錄法條：
中華民國刑法第三百三十九條
 (普通詐欺罪)
意圖為自己或第三人不法之所有，以詐術使人將本人或第三人之物交付者
，處五年以下有期徒刑、拘役或科或併科一千元以下罰金。
以前項方法得財產上不法之利益或使第三人得之者，亦同。
前二項之未遂犯罰之。


司法院資訊處製作；財團法人民間司法改革基金會備份。
